最  高  行  政  法  院  裁  定
                                     100年度裁字第2618號
上  訴  人  郭文良
被 上訴 人  臺南市政府稅務局
代  表  人  施齡
上列當事人間土地增值稅事件，上訴人對於中華民國100年8月23
日高雄高等行政法院100年度簡字第118號判決，提起上訴，本院
裁定如下：
    主  文
上訴駁回。
上訴審訴訟費用由上訴人負擔。
    理  由
一、按對於適用簡易程序之判決提起上訴，須經本院之許可。前
    項許可，以訴訟事件所涉及之法律見解具有原則性者為限，
    行政訴訟法第235條定有明文。所謂法律見解具有原則性，
    係指該訴訟事件所涉及之法律問題意義重大，而有加以闡釋
    之必要而言。例如原裁判所適用之行政命令有牴觸法律之虞
    ，或高等行政法院就同類事件所表示之法律見解存在歧異，
    或與本院向來之見解互相牴觸，有由本院確認或統一法律上
    意見之必要等情形屬之。
二、本件上訴人對於高等行政法院適用簡易程序所為之判決，提
    起上訴，係以：按課徵土地增值稅，應依土地稅法第21條、
    第31條及土地稅法施行細則第47條規定，以原規定地價或前
    次移轉現值計算土地增值稅，財政部93年8月11日台財稅字
    第09304539730號函釋、內政部93年12月3日台內地字第0930
    074987號函釋，及被上訴人99年9月24日南縣稅土字第09901
    30885號補稅通知函，皆同此意旨，即應以分割前之前次移
    轉現值為核課。惟被上訴人就本件土地增值稅之認定及計算
    方式均違背上開土地稅法、土地稅法施行細則及函釋、自身
    函文之意旨，且出現究應以原規定地價或前次移轉現值為計
    算土地增值稅，被上訴人與本件臺南市○○區○○○段411-
    1地號土地管轄地政機關，兩者認定及計算方式均不一致之
    情形，並出現被上訴人以分割後之土地應有部分為計算之情
    形，其見解究屬何一，實有原則重要性。且原審判決及被上
    訴人計算土地增值稅之方式與高雄高等行政法院99年度訴字
    第417號判決及本院100年度判字第1026號判決之法律見解相
    異，而屬涉及之法律見解具有原則重要性。況原審判決不符
    土地稅法之相關規定，並有判決違背法令之情事等語，為其
    論據。惟查，高雄高等行政法院99年度訴字第417號判決係
    認利用應稅土地與免稅之公共設施保留地之共有關係，巧妙
    刻意安排創設共有物分割，利用共有土地分割改算地價方式
    ，先墊高應稅土地之前次移轉現值，使該前次移轉現值高於
    公告現值，致該案原告於再移轉時因為無漲價進而土地增值
    稅為零，以規避鉅額土地增值稅負。揆其上開一連串有規劃
    之行為，顯係藉私法自治契約自由原則以達規避公法上納稅
    義務，已使漲價歸公徒具形式，違反實質課稅及租稅公平原
    則，依實質課稅原則，依土地稅法第28條及第31條規定，核
    實以分割前之前次移轉現值為原地價，計算漲價總數額。經
    核與本件原審判決之法律見解並無歧異。而本院100年度判
    字第1026號判決係就醫療財團法人所有之房屋，是否得依房
    屋稅條例第15條第1項第2款規定免徵房屋稅之問題，與本案
    無涉。上訴人主張原審判決與高雄高等行政法院99年度訴字
    第417號判決及本院100年度判字第1026號判決之法律見解相
    異云云，自非可採。足見其所陳上述理由，並無所涉及之法
    律見解具有原則性之情事。上訴人提起上訴，依首開規定及
    說明，不應許可，其上訴難謂合法，應予駁回。
三、據上論結，本件上訴為不合法。依行政訴訟法第249條第1項
    前段、第104條、民事訴訟法第95條、第78條，裁定如主文
    。
中    華    民    國    100   年    10    月    27    日
                    最高行政法院第三庭
                        審判長法官  吳  明  鴻
                              法官  侯  東  昇
                              法官  江  幸  垠
                              法官  林  金  本
                              法官  陳  國  成

以  上  正  本  證  明  與  原  本  無  異
中    華    民    國    100   年    10    月    28    日
                              書記官  葛  雅  慎